臺灣臺北地方法院刑事裁定　
110年度聲判字第149號
聲  請  人  
即  告訴人  徐子玉
代  理  人  林倩芸律師
            鍾承哲律師
被      告  林克正


            李金樹


上列聲請人因告訴被告侵占案件，不服臺灣高等檢察署檢察長中
華民國110年6月21日110年度上聲議字第5019號駁回聲請再議之
處分（原不起訴處分案號：臺灣臺北地方檢察署110年度偵字第9
262號），聲請交付審判，本院裁定如下：
    主  文
聲請駁回。
    理  由
一、聲請意旨略以：本案臺灣臺北地方檢察署（下稱臺北地檢署
    ）110年度偵字第9262號不起訴處分書及臺灣高等檢察署（
    下稱高檢署）110年度上聲議字第5019號駁回再議處分，其
    認事用法均有重大違誤，被告林克正、李金樹涉犯刑法第33
    5條第1項之侵占罪嫌，茲分別敘述如下：
  ㈠聲請人即告訴人徐子玉前於民國105年9月8日與被告林克正簽
    訂買賣契約，由聲請人以新臺幣（下同）600萬元之代價，
    將大勝廢棄物清除有限公司（下稱大勝公司）及橋楓股份有
    限公司（下稱橋楓公司）全數股權售與被告林克正，並約定
    溯及於同年月1日生效。嗣大勝公司及橋楓公司分別於105年
    12月5日、同年月16日辦理完成股東出資轉讓及改選董監事
    宜，並分別由被告林克正、李金樹擔任公司負責人。
　㈡聲請人原為大勝公司及橋楓公司之負責人，且為唯一股東、
    實際所有人，且前開買賣契約係以105年9月1日為結算時點
    ，而大勝公司105年8月份之營業收入108萬4,693元、留存於
    臺北市政府環境保護局（下稱環保局）之保證金50萬元、該
    2家公司於105年8月31日帳戶餘額27萬33元，合計185萬8,81
    3元，仍應屬聲請人所有。然原不起訴處分及再議駁回處分
    未加詳查，即否認結算時點前之盈餘為聲請人所有，有違論
    理法則，並有應調查證據未予調查之違法。
　㈢刑法侵占罪之所有並非蓋以民事所有權規定為依據，如於內
    部關係，可認定所有應歸屬聲請人，縱使被告或第三人為民
    法上之所有權人，亦不影響被告侵占自己持有聲請人所有之
    物之認定。原不起訴處分及再議駁回處分逕以聲請人與被告
    林克正屬債權契約，為民事糾葛，而難認被告有侵占犯行，
    顯有違經驗法則、論理法則，並有消極不適用刑法第335條
    規定之違法。
　㈣另原不起訴處分及再議駁回處分未就本案被告2人所涉犯罪事
    實，是否構成刑法第339條詐欺罪一節，詳為調查及認定，
    有違經驗法則、論理法則，並有應調查未調查、消極不適用
    刑法第339條之違誤。
二、按告訴人不服上級法院檢察署檢察長或檢察總長認再議為無
    理由而駁回之處分者，得於接受處分書後10日內委任律師提
    出理由狀，向該管第一審法院聲請交付審判。法院認為交付
    審判之聲請不合法或無理由者，應駁回之。刑事訴訟法第25
    8條之1、第258條之3第2項前段，分別定有明文。是以，聲
    請法院交付審判案件，必以「告訴人」就地方法院檢察署檢
    察官所為不起訴處分提起再議後，因不服上級法院檢察署檢
    察長或檢察總長認為「再議無理由」而駁回再議之處分者為
    限，若非告訴人而就未經再議案件向法院提出交付審判之聲
    請者，其聲請程序自不合法，依法應予駁回。又所謂告訴人
    ，指犯罪當時直接被害之人，若為間接被害，其申告之性質
    核屬告發，對於檢察官之不起訴處分、駁回再議處分自無再
    議、聲請交付審判之權。
三、經查：
　㈠聲請人前於105年9月8日與被告林克正簽訂買賣契約，由聲請
    人以600萬元之代價，將大勝公司及橋楓公司售與被告林克
    正，並約定溯及於同年月1日生效；嗣大勝公司及橋楓公司
    分別於105年12月5日、同年月16日辦理完成股東出資轉讓及
    改選董監事宜，並由被告林克正、李金樹分別擔任大勝公司
    、橋楓公司負責人等事實，業據證人即聲請人於警詢中證述
    明確（見他字卷第82頁），且有買賣契約、大勝公司及橋楓
    公司公司登記資料附卷可稽（見他字卷第51頁、本院卷第12
    7至172頁），堪可認定。又大勝公司所有永豐商業銀行（下
    稱永豐銀行）西松分行帳號00000000000000號帳戶於105年8
    月31日餘額為163,982元，另橋楓公司所有永豐銀行西松分
    行帳號00000000000000號帳戶於105年8月31日餘額為106,05
    1元等節，有該等公司帳戶存摺明細在卷足徵（見他字卷第3
    63頁、第419頁），亦堪認定。
　㈡聲請意旨固指稱：前開公司帳戶於105年8月31日之餘額合計2
    70,033元，及大勝公司105年8月份營業收入108萬4,693元、
    留存於環保局之保證金50萬元均為聲請人所有云云（見本院
    卷第13至17頁、第95至109頁）。惟：
　⒈大勝公司乃合法設立之有限公司，自99年9月30日起，該公司
    登記執行業務董事為聲請人，並有股東即案外人張晏禎、張
    甄庭，嗣於101年2月1日變更登記執行業務董事為張甄庭，
    而聲請人為股東；另橋楓公司亦為合法設立之股份有限公司
    ，自94年4月14日起，該公司登記董事長為聲請人，董事為
    案外人張明強、張晏禎，且上開董事均持有橋楓公司股份；
    嗣於101年7月23日變更董事為張甄庭、崔魯萍，而持有股份
    者為聲請人及張甄庭等情，有經濟部商業司商工登記公示資
    料查詢、大勝公司及橋楓公司變更登記資料在卷可考（見本
    院卷第127至172頁），可見大勝公司及橋楓公司均為依法設
    立登記之法人。
　⒉按有限公司，係指由1人以上股東所組織，就其出資額為限，
    對公司負其責任；而股份有限公司，則指2人以上股東或政
    府、法人股東1人所組織，全部資本分為股份；股東就其所
    認股份，對公司負其責任之公司，公司法第2條第1項第2款
    、第4款分別定有明文。可見，有限公司及股份有限公司之
    股東，原則上對於公司之責任均以其出資額為限。又公司為
    法人，而法人與自然人係不同之獨立人格，是公司之財產為
    公司債權人之唯一擔保，因此，公司法亦規定，有限公司及
    股份有限公司於分派盈餘前，需先彌補虧損，解散後，由清
    算人先依法定程序進行清算，始能分派賸餘之財產，足見公
    司財產之多寡，影響所及並非僅止於股東，自不因公司僅有
    一名股東出資，即可將公司之資產視為該名股東個人所有。
    從而，縱大勝公司及橋楓公司於售與被告林克正前，僅由聲
    請人及其女兒張甄庭持有該公司股份，並由聲請人擔任實際
    負責人，然大勝公司及橋楓公司仍具有獨立之法人格，可對
    外行使債權、負擔債務，與身為有限公司或股份有限公司之
    股東聲請人，僅就其出資額負擔有限責任屬不同個體，自難
    僅因聲請人前為大勝公司及橋楓公司之實際負責人，遽認該
    等公司資產即屬聲請人個人所有。
　⒊觀諸聲請人與被告林克正簽訂之買賣契約，雖記載聲請人以6
    00萬元之代價出售大勝公司及橋楓公司，然依上開說明，大
    勝公司及橋楓公司具有獨立之人格及財產，聲請人亦不得擅
    自處分該2家公司之資產，是其等所買賣之標的實為聲請人
    所持有該2家公司之股份甚明。又上開契約固特別約定水電
    費及105年9月1日前開出之支票均由聲請人負責等內容（見
    他字卷第51頁），然大勝公司及橋楓公司既具有獨立人格及
    財產，本應以公司資產負擔公司債務，而聲請人與被告林克
    正就此特別約定，僅可認其等均認該負擔為買賣契約重要事
    項，實難反推大勝公司及橋楓公司於105年9月1日前之所有
    公司資產均為聲請人所有。是聲請意旨誤將公司資產及聲請
    人所持有公司股份混為一談，容有誤會。
　㈢又按法人與自然人為不同之權利主體，兩者所享之權利或所
    負之義務應屬個別，不得混為一體；依法組織之公司（法人
    ）被人侵害時，縱其他股東個人之利益亦受影響，但直接受
    損害者究為公司，當以該公司為直接被害人，並不因其他股
    東是否為公司之創立人或實際負責人而有異（最高法院25年
    上字第1305號判例及90年度台上字第6464號判決意旨參照）
    。本案聲請意旨認被告2人係侵占大勝公司105年8月份營業
    收入108萬4,693元、留存於環保局之保證金50萬元、大勝公
    司及橋楓公司於105年8月31日帳戶餘額27萬33元，合計185
    萬8,813元，然依前揭說明，該等款項為大勝公司及橋楓公
    司之資產，縱認聲請意旨指述為真，犯罪之直接被害人應為
    大勝公司及橋楓公司，並非聲請人，則聲請人此部分所為申
    告，性質上屬於告發，並非告訴。
　㈣至高檢署檢察長雖從寬認定聲請人此部分再議之聲請合法，
　　惟尚非妥適，不能變更告發之性質。又刑法第335條第1項侵
    占罪之法定刑為5年以下有期徒刑、拘役或科或併科3萬元以
    下罰金，並非死刑、無期徒刑或最輕本刑3年以上有期徒刑
    之案件，故臺北地檢署檢察官於110年3月25日以110年度偵
    字第9262號為不起訴處分時，案即確定，不得再議，無須依
    刑事訴訟法第256條第3項依職權送請直接上級檢察署檢察長
    再議。從而，聲請人既非被告2人涉犯刑法第335條第1項侵
    占罪名之告訴人，且檢察官以110年度偵字第9262號為不起
    訴處分時，案即確定，不得再議，自無後續聲請交付審判救
    濟程序之適用，則聲請人本案聲請交付審判，於法自有未合
    ，應予駁回。
四、聲請意旨復指稱被告2人簽署本案買賣契約涉有詐欺罪嫌云
    云（見本院卷第17至21頁）。惟交付審判審查範圍，應以原
    處分已決定之部分為限，是聲請人所稱原偵查機關漏未決定
    部分，既未經原處分說明理由加以決定，本院即無從審查，
    此部分聲請難認適法，亦應駁回。
五、依刑事訴訟法第258條之3第2項前段，裁定如主文。
中　　華　　民　　國　　110 　年　　11　　月　　30　　日
                  刑事第十一庭  審判長法  官  鄧鈞豪
                                      法  官  吳玟儒
                                      法  官  林鈺珍
上正本證明與原本無異。
本裁定不得抗告。
                                      書記官  葉潔如
中　　華　　民　　國　　110 　年　　11　　月　　30　　日